【裁判字號】    99,訴,839
【裁判日期】    991229
【裁判案由】    殺人未遂
【裁判全文】
臺灣桃園地方法院刑事判決               99年度訴字第839號
公  訴  人  臺灣桃園地方法院檢察署檢察官
被      告  RAZON CAL.
選任辯護人  楊敏宏律師
上列被告因殺人未遂案件，經檢察官提起公訴（99年度偵字第18
017 號），本院判決如下：
    主  文
本件公訴不受理。
    理  由
一、公訴意旨略以：被告RAZON CALIXTO AMO （中名姓名「力多
    」，以下均以中文姓名稱之）為菲律賓籍來臺工作人士，詎
    其於民國99年7 月10日晚間，在桃園縣桃中正路48巷16號 2
    樓之某餐廳內，因酒後搶麥克風等細故而與同屬菲律賓籍之
    PATUNGAN ERWIN LAGUNDI（中文姓名「爾文」，以下均以中
    文姓名稱之）發生口角後，竟因此心生不滿，而基於殺人之
    犯意，佯裝先行離去後至該餐廳外等候，俟同日晚間9 時30
    分許，見爾文下樓之際，旋持預藏之蝴蝶刀1 把（未據扣案
    ，故無法證明係槍砲彈藥刀械管制條例所列管之刀械），朝
    甫下樓之爾文右側腹部猛剌，並以菲律賓話高喊「要給你死
    」，致爾文受有右側腹部開放性傷口之傷害，幸該刀傷未傷
    及要害且受有適當之救治而未有死亡之結果，被告則於行兇
    後將蝴蝶刀丟棄在桃園市○○路某商店前之垃圾桶內而逃逸
    ，因認被告涉犯有刑法第271 條第2 項、第1 項之殺人未遂
    罪等語。
二、證據能力：
    (一)按被告以外之人於偵查中向檢察官所為之陳述，除顯有不
      可信之情況者外，得為證據；被告以外之人於審判外之陳
      述，雖不符前4 條之規定，而經當事人於審判程序同意作
      為證據，法院審酌該言詞陳述或書面陳述作成時之狀況，
      認為適當者，亦得為證據，刑事訴訟法第159 條之1 第 2
      項、第159 條之5 分別定有明文。本件證人爾文、CALIMP
      OSAN CARYL HAYAG（中文姓名「卡利」，以下均以中文姓
      名稱之）、姜陳振分別於警詢及偵查中所為之陳述，經被
      告力多及其選任辯護人於本院審理中均表示無意見而同意
      作為證據，且本院審酌該陳述作成時之狀況並無瑕疵之情
      狀存在而認為適當，亦復查無顯有不可信之情況存在，揆
      諸上開說明，自得為證據。
    (二)本件認定犯罪事實所引用之本件卷內所有卷證資料（包含
      文書證據、物證等證據），並無證據證明係公務員違背法
      定程序所取得，且被告及其選任辯護人於本院審理終結前
      就卷內所有之卷證資料之證據能力均表示無意見，又卷內
      之文書證據，亦無刑事訴訟法第159 條之4 之顯有不可信
      之情況與不得作為證據之情形，則依刑事訴訟法第159 條
      之5 之規定，本件認定犯罪事實所引用之本件卷證所有文
      書證據、物證等證據，均有證據能力。
三、按犯罪事實應依證據認定之，無證據不得認定犯罪事實；不
    能證明被告犯罪者，應諭知無罪之判決，刑事訴訟法第 154
    條第2 項及第301 條第1 項分別定有明文。又按刑事訴訟法
    上所謂認定犯罪事實之證據，係指足以認定被告確有犯罪行
    為之積極證據而言，如未能發現相當證據或證據不足以證明
    ，自不能以推測或擬制之方法，以為裁判基礎，最高法院29
    年上字第3105號及40年臺上字第86號分別著有判例要旨可資
    參照。復按刑事訴訟上證明之資料，無論其為直接或間接證
    據，均須達於通常一般之人均不致有所懷疑，而得確信其為
    真實之程度，始得據為有罪之認定，若其關於被告是否犯罪
    之證明未能達此程度，而有合理懷疑之存在，致使無從形成
    有罪之確信，根據「罪證有疑，利於被告」之證據法則，即
    不得遽為不利被告之認定，最高法院76年臺上字第4986號亦
    著有判例意旨可資參照。
四、本件公訴人認被告力多涉犯有刑法第271 條第2 項、第1 項
    之殺人未遂罪，無非係以：(一)被告之供述；(二)被害人即證人
    爾文之證述；(三)證人卡利之證述；(四)敏盛綜合醫院病歷、診
    斷證明書及現場照片等件為其主要論據。而被告固不否認確
    於上開所述時、地，因細故與爾文產生口角後，先行離去而
    在1 樓等待，並俟爾文下樓之際，即持攜帶之蝴蝶刀朝爾文
    右側腹部刺下，且高喊「要給你死」，惟矢口否認有何殺人
    未遂之犯行，辯稱：其當時只是要嚇嚇爾文而持刀傷害，沒
    有想要致爾文於死地，且其僅有刺爾文之腹部1 刀，故其主
    觀上並無殺人之犯意等語。經查：
    (一)被告於99年7 月10日晚間，在桃園縣桃園市○○路48巷內
      某餐廳2 樓中，因搶麥克風之細故與爾文產生口角爭執後
      ，即先行離去而在1 樓等待，嗣於同日晚間9 時30分許，
      見爾文下樓，乃旋持所攜帶之蝴蝶刀刺向爾文右側腹部 1
      下，並同時以菲律賓話高喊「要給你死」後逃逸，致爾文
      受有右側腹部開放性傷口之傷害一節，業據被告於本院準
      備程序中坦承不諱，並核與證人爾文、卡利分別於警詢及
      偵查中所陳述、證述爾文當日遭被告傷害之細節，及姜陳
      振於警詢中陳稱：渠係址設桃園縣桃園市○○路48巷2 之
      13號和諧異國料理之店長，而於99年7 月10日晚間9 時55
      分許，渠本來與家人坐在門口，卻突見被告衝進渠之餐廳
      ，後面則有5 、6 個外籍勞工在後追趕，渠即上前將之阻
      擋在門口，不讓外籍勞工進入渠店內，並報警處理，此時
      爾文即掀開上衣，且以手指右邊腹部受傷部分，再指向已
      躲在渠店內之被告，表示該傷勢係被告所造成等語大致相
      符；且爾文遭被告持刀刺傷而經送往敏盛綜合醫院急診後
      ，其診斷結果為右側腹部開放性傷口（2 公分長），有該
      院之診斷證明書及99年7 月30日敏總（醫）字第20103032
      號函所附病歷各1 份在卷可稽，其傷勢又與上開被告所供
      稱及證人所證述之傷害過程相吻合，自堪以認定。
    (二)惟按殺人未遂與傷害之區別，本視加害人有無殺意為斷，
      被害人受傷之程度，被害人受傷處所是否為致命部位，及
      傷痕多寡，輕重如何，僅足供認定有無殺意之參考，究不
      能據為區別殺人未遂與傷害之絕對標準，故不能僅因被害
      人受傷之位置係屬人體要害，即認定加害人自始即有殺害
      被害人之犯意（最高法院94年度台上字第6857號判決意旨
      、18年上字第1309號判例、19年上字第718 號判例參照）
      。查以：
      1.被告與爾文素昧平生，且同屬來臺工作之菲律賓籍人士
        ，僅係因當日在餐廳內搶麥克風而產生言語衝突一節，
        已為本院認定如上，則兩人既前無深仇，近無大恨，單
        純以此口角爭執，衡情已無引發被告殺害爾文之動機。
      2.本件爾文遭被告以蝴蝶刀剌傷右腹，並經送往敏盛綜合
        醫院急診後，雖經醫師以棉花棒探查深度約有4 公分，
        有上開病歷可佐，然依該病歷之記載及所附傷勢照片所
        示，爾文之右側腹部僅有單1 傷口，堪認被告所辯當時
        只有以刀刺向爾文之腹部1 下等語為真，則以當時被告
        係在樓下等待，而非係因與爾文發生肢體衝突後隨手刺
        向爾文之情勢以觀，若被告主觀上確有殺害爾文之故意
        ，何以未於刺下第1 刀而利用爾文身體疼痛、抵抗能力
        降低之際，再度刺向爾文之腹部，甚或係頸部、胸腔等
        其餘人體重要部位？再參以姜陳振上開所陳述之：爾文
        當場有將上衣翻起而指向傷勢並手比被告等語，則既爾
        文在遭受被告傷害後，仍得與其餘同行友人一同追趕被
        告，應堪認爾文是時所受傷勢尚非嚴重，而此於偵查中
        經檢察官向函敏盛綜合醫院詢爾文就診時之狀況如無醫
        療救治，有無生命危險後，該院亦係回覆以：爾文所受
        為右下腹部穿刺傷，所幸無進入腹腔內，如無醫療救治
        ，無立即生命危險，但可能會引發傷口感染等語亦足佐
        證，有該院99年8 月27日敏總（醫）字第20103408號函
        所附之法院來函回覆意見表1 份附卷可憑。是既被告與
        爾文原先係因細故產生口角爭執，再衡酌爾文遭被告傷
        害後，伊受傷程度非重、傷痕亦只有單一，及被告持刀
        剌向爾文1 下後隨即逃逸，未再度對爾文之身體要害部
        分攻擊等一切情勢，實難僅憑被告以刀刺向爾文之右側
        腹部之行為，即遽認被告當時主觀上確有殺害爾文之犯
        意。
      3.被告於傷害爾文之際，固曾口出「要給你死」等語，然
        被告亦辯稱此僅係要嚇嚇爾文，並非真有欲置爾文於死
        地之故意，且承上所述，依被告當時客觀上之行為，尚
        不足以推論被告主觀上即有殺人故意，堪認本件應係被
        告為20餘歲之年輕人，血氣方剛，並於飲酒且與爾文產
        生口角爭執後，一時氣憤失慮，始會持刀傷害爾文以洩
        憤，至其口出「要給你死」，則應僅為壯膽或表達情緒
        不滿而惡言相向之詞，是憑此仍不足以佐證被告具有殺
        人之主觀犯意。準此，本院綜合上述被告攻擊爾文之動
        機、兇器種類、行兇時之具體過程、傷痕之多寡輕重、
        傷勢程度、案發當時之情境等一切情狀，堪認縱被告明
        知其持蝴蝶刀刺向爾文之行為，將致使爾文受有傷害，
        然其主觀上亦應僅有傷害之犯意，而不具有殺人之故意
        ，當不得逕以殺人未遂罪之罪責相繩。
      4.綜上事證，本件尚難證明被告有殺害被害人之犯意，惟
        因被告傷害被害人之事實，已如前述，其所為自應構成
        刑法第277 條第1 項之普通傷害罪，公訴人認被告所為
        應該當於同法第271 條第2 項、第1 項之殺人未遂罪，
        容有誤會。
五、次按告訴乃論之罪，未經告訴者，應諭知不受理之判決，並
    得不經言詞辯論為之，刑事訴訟法第303 條第3 款、第 307
    條亦有明文。本件被告所為既係犯刑法第277 條第1 項之普
    通傷害罪，則依同法第287 條之規定，須告訴乃論，然遍觀
    全卷，被害人爾文未曾於偵查階段依法對被告提出傷害告訴
    ，則本件既未據合法告訴，揆諸上開說明，爰不經言詞辯論
    ，逕為不受理判決之諭知。
據上論斷，應依刑事訴訟法第302 條第3 款、第307 條，判決如
主文。
中    華    民    國    99    年    12    月    29    日
                    刑事第十庭  審判長法  官  蘇昌澤
                                      法  官  華奕超
                                      法  官  黃鏡芳
以上正本證明與原本無異。
如不服本判決應於收受判決後10日內向本院提出上訴書狀，並應
敘述具體理由。其未敘述上訴理由者，應於上訴期間屆滿後20日
內向本院補提理由書( 均須按他造當事人之人數附繕本) 「切勿
逕送上級法院」。
                                      書記官  李佳穎
中    華    民    國    99    年    12    月    29    日

司法院資訊處製作；財團法人民間司法改革基金會備份。
